【裁判字號】    98,消債更,22
【裁判日期】    980521
【裁判案由】    更生程序
【裁判全文】
臺灣嘉義地方法院民事裁定            98年度消債更字第22號
聲  請  人
即 債務 人  甲○○
代  理  人  陳水聰律師
上列當事人因消費者債務清理事件聲請更生，本院裁定如下：
    主  文
債務人甲○○自民國九十八年五月二十一日十七時起開始更生程
序。
命本院司法事務官進行本件更生程序。
    理  由
一、按債務人不能清償債務或有不能清償之虞者，得依本條例所
    定更生程序，清理其債務。債務人無擔保或無優先權之債務
    總額未逾新臺幣（下同）1,200萬元者，於法院裁定開始清
    算程序或宣告破產前，得向法院聲請更生。債務人對於金融
    機構因消費借貸、自用住宅借款、信用卡或現金卡契約而負
    債務，在聲請更生或清算前，應提出債權人清冊，以書面向
    最大債權金融機構請求協商債務清償方案，並表明共同協商
    之意旨。自債務人提出協商請求之翌日起逾30日不開始協商
    ，或自開始協商之翌日起逾90日協商不成立，債務人得逕向
    法院聲請更生。又法院開始更生程序之裁定，應載明其年、
    月、日、時，並即時發生效力。法院裁定開始更生或清算程
    序後，得命司法事務官進行更生或清算程序，必要時得選任
    律師、會計師或其他適當之自然人或法人一人為監督人或管
    理人，消費者債務清理條例第3條、第42條第1項、第151條
    第1項、第153條、第45條第1項、第16條第1項分別定有明文
    。
二、聲請意旨略以：聲請人即債務人有不能清償債務情事，已提
    出債權人清冊，以書面向最大債權金融機構即國泰世華商業
    銀行股份有限公司（下稱國泰世華銀行）請求共同協商債務
    清償方案，惟聲請人現今無任何財產，每月收入3萬元，每
    月必要生活及扶養開支則要20,339元，銀行協商金額過高，
    超過聲請人能力，協商不成立，且聲請人之無擔保或無優先
    權之債務總額未逾1,200萬元，復未經法院裁定開始清算程
    序或宣告破產，爰依法向本院聲請更生等語。
三、聲請人債務總額約2,480,990元，於民國97年6月間向國泰世
    華銀行提出前置協商申請，國泰世華銀行提供120期、年利
    率3％、月繳21,000元方案，聲請人表示只能繳10,000元，
    致未能成立協商等情，有財團法人金融聯合徵信中心當事人
    信用報告、國泰世華銀行98年2月20日陳報狀及債清客戶記
    錄、前置協商不成立通知書等在卷可稽，本件協商不成立，
    聲請人據以聲請更生，符合前揭前置協商程序之規定。
四、聲請人主張任職於山隆通運股份有限公司月薪30,000元，惟
    經該公司函附聲請人各類所得扣繳暨免扣繳憑單所示，97年
    度所得459,075元、年終獎金48,741元，共計507,816元，則
    聲請人平均月薪以42,318元（507,81612）計算，應屬合
    理。
五、聲請人主張每月生活費6,000元，交通油資及維修費2,000元
    ，水電、瓦斯、電信及家用花費1,500元，共計9,500元，扶
    養父親每月10,839元等情。經查：
  (一)按消費者債務清理條例之立法目的，乃在使陷於經濟上困境
    之消費者，得藉由更生或清算程序，清理債務，以妥適調整
    其與債權人之權利義務關係，並非幫助債務人保持其舊有之
    生活水平，故債務人果有不能清償債務或有不能清償之虞等
    情事，其生活程度自應受相當之限制，以維持一般人最低生
    活水平所需為準，否則對債權人即屬不公，應先敘明。
  (二)聲請人上揭生活支出未據提出證明，惟參酌內政部所公告97
    及98年度臺灣省低收入戶最低生活費用每人每月為9,829元
    （以每年家庭收入調查，計算出平均每人每月消費支出之60
    ％作為最低生活費），本院認聲請人每月必要生活費用（包
    含食、衣、住、行等），以每月9,500元計算，應屬合理。
    又聲請人主張其父癱瘓重病在床，包括房屋租金5,000元、
    生活費用7,000元、看護費用20,518元，由三名子女平均分
    攤等情，雖據提出租賃契約、看護費支出明細為證，然聲請
    人現住公司員工宿舍，租賃處所係其弟與父親居住等情，有
    聲請人98年2月27日呈報狀可參，聲請人之姊乙○○及弟丙
    ○○均有薪資所得，有戶籍謄本及稅務電子閘門財產所得調
    件明細表在卷可憑，均有經濟資力負擔扶養義務，參以聲請
    人到庭時亦陳稱無法扶養父親，現在請弟弟負擔等語，有本
    院98年3月30日訊問筆錄在卷可稽，則以聲請人未居住租屋
    處，又因負債無力支付扶養費，由其餘有資力之扶養義務人
    支付扶養費，應屬常見及必要，本院認聲請人此部分主張尚
    非有據。則聲請人每月必要支出為9,500元。
六、依聲請人提出之臺灣板橋地方法院97年度執字第19366號執
    行命令影本所示，債權人良京實業股份有限公司債權額為84
    5,590元，每月扣聲請人薪資三分之一約14,106元，此部分
    未納入協商範圍，有財團法人金融聯合徵信中心當事人個人
    信用資料可參，亦經聲請人陳明，則以聲請人每月收入42,3
    18元，扣除生活必要支出及上開扣薪款項後，剩餘18,712元
    。參以聲請人尚有出具切結書之債權人林培德（配偶王足娟
    代簽）、陸芷昕、陳俞伶、朱紋紋、朱正雄等共計147萬元
    尚未清償，所餘金額顯不足清償上揭21,000元之還款方案，
    是聲請人不能清償債務之主張，應可採信。
七、綜上，本件聲請人於消費者債務清理條例施行後，以書面向
    最大金融機構請求共同協商債務清償方案，有不能清償債務
    情事而不成立，已如上述，又查無聲請人有消費者債務清理
    條第6條第3項、第8條或第46條各款所定應駁回更生聲請之
    事由存在，則聲請人向本院聲請更生，應屬有據，並依首開
    規定命司法事務官進行本件更生程序，爰裁定如主文。
中    華    民    國    98    年    5     月    21    日
                  民事第二庭  法  官  陳端宜
上為正本係照原本作成。
本件不得抗告。
本裁定已於98年5月21日下午17時公告。
中    華    民    國    98    年    5     月    21    日
                              書記官  王美珍


司法院資訊處製作；財團法人民間司法改革基金會備份。
